【裁判字號】    91,易,4018
【裁判日期】    920422
【裁判案由】    侵占等
【裁判全文】
臺灣高雄地方法院刑事判決                        九十一年度易字第四一八號
    公  訴  人  臺灣高雄地方法院檢察署檢察官
    被      告  戊○○
    選任辯護人  林伯祥律師
右列被告因侵占等案件，經檢察官提起公訴（九十一年度偵續一字第八號），本院判
決如左：
    主  文
戊○○無罪。
    理  由
一、公訴意旨略以︰被告戊○○意圖為自己不法之所有，於民國八十八年五月七日起
    ，利用臺灣高雄地方法院檢察署扣押告訴人聚冠金屬工業股份有限公司（下稱聚
    冠公司）所生產並寄存於高雄市○○○路台鳳股份有限公司（下稱台鳳公司）倉
    庫之不銹鋼螺絲、螺帽等貨物共計二百九十四公噸責付其保管之際，竟於不詳時
    日，除去公務員所施之查封標示，而以低於市價甚多之價格將不銹鋼螺絲及螺帽
    等貨物盜賣八十六餘噸，並置換以市價相當低廉之黑鐵製螺絲帽，嗣於八十八年
    九月八日，臺灣高雄地方法院檢察署命令發還給告訴人聚冠公司時，於清點搬運
    之際，為告訴人聚冠公司員工庚○○發現其中原價格較高之螺絲帽八十六公噸竟
    被掉包成黑鐵製螺絲帽，並在市面上發現有非告訴人聚冠公司出貨之聚冠公司產
    品，因而循線查知上情，因認被告戊○○涉犯刑法第三百三十五條第一項之普通
    侵占罪嫌及同法第一百三十九條之違背查封效力罪嫌等語。
二、按犯罪事實應依證據認定之，無證據不得推定其犯罪事實；又不能證明被告犯罪
    ，應諭知無罪之判決。刑事訴訟法第一百五十四條及第三百零一條分別定有明文
    。又按刑事訴訟法上所謂認定犯罪事實之證據，係指足以認定被告確有犯罪行為
    之積極證據而言，如未能發現相當證據或證據不足以證明，自不能以推測或擬制
    之方法，以為裁判基礎（最高法院二十九年度上字第三一五號及四十年度台上
    字第八十六號分別著有判例可資參照）。而認定不利於被告之事實，須依積極證
    據，苟積極證據不足為不利被告之認定時，即應為有利於被告之認定，更不必有
    何有利之證據；又認定犯罪事實所憑之證據，雖不以直接證據為限，間接證據亦
    包括在內，然而無論直接證據或間接證據，其為訴訟上之證明，須於通常一般之
    人均不致有所懷疑，而得確信其為真實之程度者，始得據為有罪之認定，倘其證
    明尚未達到此一程度，而有合理之懷疑存在而無從使事實審法院得有罪之確信時
    ，即應由法院為諭知被告無罪之判決（最高法院三十年度上字第八一六號及七十
    六年度台上字第四九八六號亦分別著有判例可資參照）。亦即若證據資料在經驗
    科學上或論理法則上尚有對被告較為有利之存疑，而無從依其他客觀方法排除此
    項合理之可疑，即不得以此資料作為斷罪之基礎，且刑事訴訟制度受「倘有懷疑
    ，即從被告之利益為解釋」、「被告應被推定為無罪」之原則所支配，故得為訴
    訟上之證明者，無論為直接或間接證據，須客觀上於一般人均不致有所懷疑而達
    於確信之程度者，始可據為有罪之認定，倘其證明尚未達於「確信」之程度，而
    有合理可疑存在時，即難據以為被告不利認定，換言之，在法律判斷上，即不能
    為被告有罪之認定。
三、訊據被告戊○○堅詞否認於右揭時地有何施用侵占及違背查封效力之犯行，辯稱
    ：貨物從聚冠公司運來就是啟封之貨物，沒有記帳，我有叫貨車去運載，當時有
    三民二分局孫小隊長前往清點，該貨物散落滿地，我等經過整理，只依包箱外觀
    清點而已，沒有注意螺絲質材；當時我去時看到一箱一箱包起來，再用膠模捆住
    ，地上也有螺絲，我們查扣是因為告訴人要把螺絲賣掉，但是現場並沒有對螺絲
    帽品質做查看，聚冠公司生產的有白鐵螺絲及黑鐵螺絲，我賣給壬○○的聚冠不
    銹鋼螺絲是我向我哥哥丙○○買的，我沒有將查封的螺絲賣給台中高立及嘉義高
    立，也沒有找過癸○○；告訴人之法定代理人丁○○○、證人甲○○、辛○○、
    張永裕、庚○○所述，聚冠公司過磅單十四紙、台鳳公司之門禁登記簿、聚冠公
    司成品庫存明細表五十六紙均無法證明其於八十八年四月二十二日自關廟廠運出
    之貨品內容是否全為不銹鋼螺絲及螺帽，亦無法證明聚冠公司自關廟廠運出之貨
    品與其運至台鳳公司之貨品是否相同，本件亦無法證明八十八年五月七日檢察官
    命被告保管之貨品種類、內容為何？而八十八年四月二十二日運至台鳳公司存放
    之貨品與八十八年五月七日經檢察官命被告保管之貨品是否相同？期間是否有無
    經第三人搬運置換之可能？均有疑義？又被告所經營之唐弘公司尚有其他來源取
    得聚冠公司標示之白鐵螺絲、螺帽。被告經營之唐弘公司亦非單純之貿易公司，
    本身亦有委託他人代工生產螺絲之業務等語。
四、本件公訴人認被告戊○○涉犯刑法第三百三十五條第一項之普通侵占罪嫌及同法
    第一百三十九條之違背查封效力罪嫌，無非係以：（一）證人壬○○於八十八年
    十一月二十五日偵訊筆錄中證稱：今年七月有向戊○○之唐弘公司買不銹鋼螺絲
    四、五萬元，螺絲頭上有ＣＫ記號，是聚冠的標誌，都賣出去了。公司有一半都
    叫ＣＫ的貨，都混在一起無法分辨是何時向何公司買的貨，交易是以電話，發票
    是註明不銹鋼螺絲，連尺寸都沒有寫，從發票上看不出何公司的貨，在貨送來時
    就看出是聚冠公司的貨，他們是兄弟，當時以為貨是調來調去，後來張永裕來問
    才向他說等語，顯見證人壬○○向被告戊○○購得之不銹鋼螺絲均係聚冠公司之
    產品無誤，且被告戊○○既於八十八年五月初對丁○○○、張永裕等人提出侵占
    告訴，告訴人聚冠公司豈有在此期間將不銹鋼螺絲調予被告之可能？（二）且查
    ，證人壬○○於九十一年七月十八日偵訊中證稱：在八十八年有向唐弘公司買白
    鐵螺帽，大概一公斤六十元等語，而證人張永裕亦到庭證稱：當時是戊○○經營
    唐弘公司，當時是由被告保管聚冠公司的螺絲帽，當時交付給我時，我們發現有
    黑鐵螺絲，我們打電話給壬○○之父親，他父親有去看過那批貨，並且想以四十
    元買，戊○○要用五十元賣，所以沒成交，但因裡面規格有內銷外銷，所以戊○○就分批拿出來賣，當時聚冠雖然有生產黑鐵螺絲，但被查扣那批全為不銹鋼螺
    絲等語，核與證人張永裕、壬○○於八十八年九月二十七日下午一時四十分通話
    內容之情節大致相符，有通話譯文一份在卷足稽。（三）又查，證人壬○○於九
    十一年七月十八日本署偵訊中證稱：當時確實有與我父親去唐弘公司談賣螺絲帽
    之事，金額由四十到五十元，當時是戊○○找我們去談，至於為何會低價要賣，
    是戊○○與我父親談的我不知道，那時我去看有紙箱，（問：是該照片中情形？
    〔提示八十八年偵字第二五八七六號卷附照片〕）是如此堆放，但上面沒有保鮮
    膜，我是在八十八年五、六月間過去看，我們有去看，但是其他業者是否有去看
    我不知道，但聽說有，是戊○○給我們七、八頁清單整批賣給我們，但清單上沒
    重量，當時有台中高立、嘉義高立與其他家公司經理確實朝向唐弘公司買，但價
    格不知等語，據此，被告戊○○將本署責付其保管之不銹鋼螺絲售予他人之情，
    已灼然可見。且證人壬○○與被告亦無怨隙，自無捏造不實事證而陷被告於不利
    之可能，是證人壬○○之證詞應堪採信。（四）況被告戊○○經營之唐弘公司是
    從事貿易之公司，本身並無生產螺絲等產品乙節，業為證人張永裕於偵查中指證
    明確，是以，被告於八十八年五月七日至同年九月八日期間，既無以向聚冠公司
    購得不銹鋼螺絲之貨品，其公司本身亦無生產之管道，倘被告售予台中高立、嘉
    義高立及高銪等公司之不銹鋼螺絲，非本署責付保管之物（聚冠公司之不銹鋼螺
    絲貨品），難道被告所售出之不銹鋼螺絲為無中生有而來，為其論據。經查：
  (一)本件告訴人所指訴其於八十八年四月二十二日自其關廟廠由證人庚○○運出，欲
    放置台鳳公司倉庫存放之貨品內容、種類及數量，係以告訴人之法定代理人丁○○○於八十八年五月七日警訊中陳稱：八十八年四月二十二日上午八時許，我打
    電話，向台鳳公司總裁商借場所借放公司生產之不銹鋼螺絲，獲允後，我於當日
    上午九時許，就電話指示公司廠長庚○○到高雄市三民區○○○路十六號台鳳公
    司倉庫接洽文課長〔指證人甲○○〕，庚○○於當日上午十時許，向我回報稱場
    所適合，我隨即在公司當面指示公司負責出貨的小姐派車將公司關廟廠生產之不
    銹鋼螺絲運送至高雄台鳳倉庫寄放，共以拖板車載運十四車次，共計貳佰玖拾板
    〔壹萬伍佰貳拾壹箱〕；因只是運出寄放，並非賣出，所以只有該批貨物出廠時
    之過磅單，而沒有出貨單及簽立發票等云（參見警卷第二頁正面、反面）；及證
    人庚○○於八十八年五月七日於警訊中證稱：八十八年四月二十二日上午九時許
    ，我接到聚冠公司董事長丁○○○電話指示稱她已向台鳳公司借用高雄市三民區
    ○○○路十六號之倉庫寄存放公司生產之不銹鋼螺絲，要我到台鳳公司接洽甲○○課長，我於當日上午十時許，見到甲○○課長確認後，我隨即向公司董事長回
    報場所適合，公司四月二十二日上午十一時許，開始派車將不銹鋼螺絲載運至高
    雄市三民區○○○路十六號台鳳公司倉庫寄放。至四月二十二日，共載運十四輛
    拖板車之不銹鋼螺絲，共計貳佰玖拾板（重量約計參佰噸）；因該批螺絲只是從
    公司關廟廠運送至台鳳公司倉庫寄存，並非賣出，因此只有公司將物品運送出廠
    時之過磅單，沒有簽立發票及出貨單，且過磅單都有負責出貨之小姐、司機、守
    衛簽名後才運送出廠等云（參見警卷第七頁正面、反面）；證人甲○○於八十八
    年五月七日警訊筆錄中證以：警方於八十八年五月七日下午十三時二十分許，持
    高雄地檢署王檢察官朝震所簽發搜索票，在高雄市三民區○○○路十六號台鳳公
    司倉庫內，搜獲聚冠公司寄存放之不銹鋼螺絲，共計貳佰玖拾板整（詳如明細表
    ），我本人當時在場；我服務之台鳳公司台北總公司營業管理部鄭錦雀課長，於
    八十八年四月二十二日上午九時許，打電話到高雄告知稱公司總裁有一聚冠公司
    之朋友張董事長有一批他們公司生產之螺絲要載運到中華二路十六號公司倉庫寄
    放，於當日上午九時十分許，我就接到自稱聚冠公司張董事長之男子打電話給我
    說有一批貨要寄存。於八十八年四月二十二日上午十時許，聚冠公司之廠長庚○○親自到高雄市三民區○○○路十六號台鳳公司辦公室找我，說他們公司的產品
    螺絲隨後就有貨車載送進入寄存等語（參見警卷第十六頁正面、反面），並有告
    訴人提出之聚冠公司過磅單影本十四紙、台鳳公司訪客門禁登記簿於八十八年四
    月十四日起至同年五月七日之登記紙影本三紙及聚冠公司成品庫存明細表影本五
    十六紙（參見警卷第二四—八九頁），為其依據。惟查：
    (1)觀以告訴人之法定代理人丁○○○於警訊中所述上開情節，其僅係於八十八年
      四月二十二日以電話聯絡台鳳公司及電話指示證人庚○○該等運送貨物事項，
      實際上並未參與監督系爭貨物於八十八年四月二十二日自聚冠公司關廟廠運出
      之貨物運卸及清點，已難認其於警訊中所述而遽以認定所搬出之貨物實際內容
      、種類及數量為實在，且衡以被告與丁○○○雖為母子，惟因家產糾紛至今爭
      訟累累，彼此存有怨隙，是以丁○○○於警訊中所述尚有故為不利被告之虞，
      尚無以憑採。
    (2)又證人辛○○於八十八年五月七日警訊及本院審理中證稱：我都沒有參與，且
      事前我亦完全不知情，我只是於八十八年四月二十六日下午十六時許，因有事
      找我兒子庚○○，他說他人在台鳳公司倉庫，我即趕至那找庚○○談家務事，
      我當時是有看到該台鳳公司倉庫內放置不少聚冠公司之產品，但我並未過問，
      約半個小時左右我即離去；我不太清楚本件經過等語（參見警卷第十頁反面、
      本院卷第一八二頁‧九十二年三月十四日訊問筆錄），參以證人庚○○於八十
      八年五月七日警訊中已證稱：辛○○是我父親，他與我同住，他沒有參與此事
      等語（參見警卷第八頁正面）。準此以觀，證人辛○○既自八十八年五月七日
      警訊以來均已陳明未參與本件系爭貨物之運出及寄放事宜，又查無其他人證或
      物證可認證人辛○○確有參與此事，亦難遽證人辛○○所述而可認定於八十八
    年四月二十二日自聚冠公司關廟廠所運出至台鳳公司倉庫寄放之貨物內容、種
      類及數量究竟為何！
    (3)證人張永裕於八十八年五月七日警訊中證述：公司將螺絲成品載往台鳳公司倉
      庫存放時，我並不知情，在事後經母親丁○○○告之，我才知道，是我母親的
      意思等語（參見警卷第五頁正面、反面），參以告訴人之法定代理人丁○○○
      於同日警訊中亦陳稱：張永裕是我四子，亦是聚冠公司總經理，他是於公司將
      貨寄放在台鳳倉庫後約三天，我才告訴他的，他事前不知有此事等語（參見警
      卷第三頁正面）。準此以論，證人張永裕對於八十八年四月二十二日自聚冠公
      司關廟廠所運出至台鳳公司倉庫寄放之貨品一節，僅係事後經丁○○○告知後
      始知此事，亦難遽其所述而認其對當日自聚冠公司關廟廠所運出至台鳳公司倉
      庫寄放之貨物內容、種類及數量究竟為何有所詳知。
    (4)再證人甲○○於本院審理中已結證稱：當時台鳳公司總裁有交代有朋友要放產
      品，至於要放什麼東西我不知道，因為該土地是管理部在管理，我也不知道東
      西何時運來，因為我是負責業務工作，是查獲當天才看到一堆人，我有在現場
      ，只知道查到的好像是一堆螺絲，我對於置放物品之名稱及材質不清楚，也沒
      有人告訴我；搜索扣押筆錄上簽名是我簽的沒錯，但我忘了為何註記不銹鋼螺
      絲等云（參見本院卷第一二七—一二八頁‧九十二年三月五日訊問筆錄）。據
      此以觀，證人甲○○僅係與證人庚○○聯繫提供台鳳公司倉庫與聚冠公司存放
      之台鳳公司人員，且並非從事螺絲相關業務工作，是亦難據其所述而遽認於八
      十八年四月二十二日自聚冠公司關廟廠所運出至台鳳公司倉庫寄放之貨物內容
      、種類及數量究竟為何！
    (5)觀以台鳳公司訪客門禁登記簿於八十八年四月十四日起至同年五月七日之登記
      紙影本三紙以查（參見警卷第三一—三三頁），其內容僅係記載訪客姓名及出
      入時間，均未記明貨品種類，至多僅能證明聚冠公司人員於該段期間內進出，
      尚無法遽以認定於八十八年四月二十二日自聚冠公司關廟廠所運出至台鳳公司
      倉庫寄放之貨物內容、種類及數量究竟為何！
    (6)再觀以聚冠公司過磅單影本十四紙以查（參見警卷第二四—三十頁），其上僅
      記載五金，並未詳細註明何種貨品。參以證人庚○○於本院審理中證稱：我們
      是用棧板一塊一塊疊放的，沒有打開，因為那已是包裝成品等語（參見本院卷
      第一七九頁‧九十二年三月十四日訊問筆錄），可徵系爭貨物於八十八年四月
      二十二日被載運於貨車過磅時，均已包裝捆紮妥當，並未逐箱開封查驗後始行
      過磅，是以該過磅單上之簽名亦僅能確認過磅物品之重量為何，尚無法據以認
      定於八十八年四月二十二日自聚冠公司關廟廠所運出至台鳳公司倉庫寄放之貨
      物內容、種類及數量究竟為何！
    (7)又證人庚○○於本院審理中證稱：告訴人將系爭貨品運出至台鳳公司，有過磅
      單，也有庫存明細表；〔提示過磅單及庫存明細表【即警卷所附第二四—三十
      、三四八九頁】〕沒錯，就是那些資料；我們搬至台鳳的螺絲，是依警卷第三
      十四頁下的庫存明細來確定庫存位置去搬的，那批都是白鐵螺絲；董事長是交
      代廠裡面的成品庫存搬至台鳳，我們沒有決定數量，車子進來就搬上車，至於
      數量是最後過磅時才知道，我們搬至庫存表裡面沒有才停止；庫存表示管理庫
      存的小姐交給我的等云（參見本院卷第一七七、一七九、一八一頁‧九十二年
      三月十四日訊問筆錄），另參以八十八年五月七日之高雄市政府警察局三民第
      二分局搜索扣押筆錄影本「品質欄」所載（參見警卷第十九頁），亦已載明「
      詳如聚冠公司成品庫存明細表（共五十六頁）」一節，堪認告訴人於警訊中所
      提出之聚冠公司成品庫存明細表五十六紙為其所憑認定系爭貨物內容、種類及
      數量之依據。惟查，依上開庫存明細表內容核算，其數量僅有八萬六千零七十
      四點二二公斤，合計約八十六公噸（即淨重×箱數），與告訴人之法定代理人
      及證人庚○○前開警訊中所述約三百公噸及前開過磅單相加總淨重二百九十四
      公噸，均明顯不符，且上開庫存明細表內容所記載之牙型均僅有「九三一」、
      「九三三」二種型號，而依被告所提出之規格說明單以查（參見本院卷第二三
      六—二三七頁），該二種牙型之規格均為螺絲，而無螺帽，更與證人庚○○於
      本院審理中所述均有螺絲及螺帽一節不合（參見本院卷第一七六頁），再參以
      上開庫存明細表如警卷第三九、五十、五三、五八、六五、六七、七二、七五
      、七六、七八、八五頁其中有部分並未載明箱數或重量，又如何加以核對？又
      觀以告訴人之法定代理人丁○○○於本院審理中陳稱：系爭貨品是被告（五兒
      子）及張寬裕（三兒子）去載白鐵螺絲沒有付錢所剩下來的。所以放至台鳳倉
      庫的白鐵螺絲是被告載剩下來的，被告及張寬裕之前去載時，有守衛在現場清
      點，有寫收據，也有沒有寫收據的等語（參見本院卷第一七四頁）。足徵告訴
      人將系爭貨物自聚冠公司關廟廠搬運至台鳳公司時，並無依上開庫存明細表逐
      項核對，否則告訴人何以經警查扣系爭貨物時，仍執該內容與實際情況不符之
      庫存表交由警方表示係查扣物之內容？堪信上開庫存明細表內容亦非正確，無
      法據以認定於八十八年四月二十二日自聚冠公司關廟廠所運出至台鳳公司倉庫
      寄放之貨物內容、種類及數量究竟為何！
    (8)證人庚○○上開所述聚冠公司庫存明細表五十六紙係搬至台鳳公司之系爭貨物
      內容、種類及數量之資料，惟與該等資料與實際存放於台鳳公司之系爭貨物明
      顯不符，已如前述，是以證人庚○○上開所述，已有疑義！證人庚○○於本院
      審理中復證稱：聚冠公司有關廟廠及燕巢廠，我是燕巢廠收起來後，至關廟廠
      做廠長，倉庫的庫存是依倉管小姐的資料呈報上去。因為公司都很亂，我無法
      確定先後次序；我至關廟時，所有聚冠公司的螺絲都在關廟廠。除了關廟廠外
      ，還有一間竹仔腳廠（在燕巢附近），是生產黑鐵小螺絲，至於該竹仔腳廠生
      產的螺絲有無運至關廟廠，我不清楚；我們是用棧板一塊一塊疊放的，沒有打
      開，因為那已是包裝成品；至於有無人去公司搬貨，當時我還在燕巢廠，所以
      不清楚等語（參見本院卷第一七八—一八頁），足認證人庚○○於聚冠公司
      將系爭貨物運出關廟廠之際，並非逐一開箱啟封查驗，則其所述所搬出之系爭
      貨物皆為白鐵螺絲，顯非親身見聞，尚無可採。又證人庚○○於本院審理中先
      證以：白鐵螺絲螺帽與黑鐵螺絲螺帽之外觀包裝紙箱不同，因為我們白鐵的包
      裝有用白色的包裝紙盒，且盒子外面會貼一張白色的紙標籤；我們早上去載時
      ，箱子跟我們之前載出去的有出入，我們沒有領貨等云，惟經辦護人詰問後始
      又改以：偵續一（十二頁）照片二右邊的箱子有可能是外銷紙箱，因為我們是
      依標籤去辨識。從外銷的牛皮紙箱無法分辨裡面是黑鐵或白鐵，也有可能是要
      外銷的白鐵等云（參見本院卷第一八—一八一頁），且其所稱：庫存表是管
      理庫存的小姐交給我的；發現黑鐵螺絲是由其與管理庫存的小姐發現的等云（
      參見本院卷第一七五、一八一頁），均與告訴人之法定代理人丁○○○於本院
      審理中所述：庫存表是伊親自交給庚○○；是由伊與庚○○發現黑鐵螺絲等云
      互相矛盾齟齬（參見本院卷第一七四、一七八頁）。據上以查，庚○○所述各
      情均有矛盾疑義，故尚無以據其所述而認於八十八年四月二十二日自聚冠公司
      關廟廠所運出至台鳳公司倉庫寄放之貨物內容、種類及數量究竟為何！
  (二)再觀以台鳳公司訪客門禁登記簿所載（參見警卷第三一—三三頁），告訴人聚冠
    公司除於八十八年四月二十二日將系爭貨物搬進台鳳公司倉庫外，尚有：1.四月
    二十三日上午十時二十八分入、下午十七時三十分出、庚○○、聚冠、訪客人數
    四人、工作；2.四月二十六日下午十五時二十七分入、十七時十一分出、庚○○
    、聚冠、訪客人數三人、看貨；3.四月二十九日下午十三時四十六分入、十七時
    三十分出、ＶＣ九七三、聚冠、訪客人數三人；4.五月一日上午八時三十分入、
    下午十九時三十分出、ＷＤ八七、聚冠、訪客人數四人；5.五月三日下午十
    五時二十分入、下午十五時四十五分出、庚○○、聚冠、訪客人數二人；6.五月
    五日上午七時五十八分入、上午九時四十三分出、ＤＥＡＮＧ、聚冠、訪客人數
    三人、載貨、ＶＣ九七三；7.五月七日上午十時三十五分入、ＤＥＡＮＧＲＩＣ
    ＡＲＤＯ、聚冠、訪客人數二人等進出紀錄，而觀以其中部分進出工作期間甚長
    ，並有貨車搬運之紀錄，則被告所辯其間系爭貨物之數量、種類是否因此變更或
    減少一情，非無可能！
  (三)又告訴人於八十八年十月十九日之告訴狀略謂：告訴人於八十八年九月八日由鈞
    署命被告發還予告訴人公司，於清點搬運時，發現原二百九十四公噸種之不銹鋼
    螺絲、螺帽等料件中，竟混有八十六餘噸重之黑鐵製螺絲、螺帽製品，始知被告
    之犯行等情（參見八十八年度偵字第二五八七六號偵查卷《下稱原偵查卷》第五
    頁正面）；告訴人之法定代理人丁○○○於偵查中陳稱：他將白鐵換成黑鐵，他
    將扣押物掉包八十六公噸等云（參見原偵查卷第四一頁反面）；九十一年一月十
    六日聲請再議狀略謂：如非被告掉包、作手腳、何以發還之其中八十六公噸螺絲
    螺帽會變成告訴人公司未曾生產之「黑鐵」貨品。告訴人公司現不生產「黑鐵螺
    絲螺帽」；當時不銹鋼貨品一公斤價格七十元，高立公司以「賊仔貨」為由殺價
    四、五十元方要承接；告訴人公司被掉包的不銹鋼螺絲螺帽八十六公噸，大約要
    大拖板車（每輛可拖載二十五公噸）三車半之數量。被告以鯨吞方式侵占後，把
    包裝盒子換掉，或將盒內貨品倒出，再裝入本公司不生產低廉的「黑鐵製螺絲帽
    」（每公斤二十元），或是把盒內標明四點六ＫＧ（四點六公斤）之貨品倒出一
    大部分，只剩一、二公斤，再封回去；「不銹鋼螺絲螺帽」均屬內銷貨品等情（
    參見九十一年度偵續一字第八號偵查卷《下稱偵續一卷》第六—九頁）；另告訴
    代理人於偵查中指稱：發現螺帽被調包，被調包的有八十六公噸高達六百多萬，
    他是將不銹鋼的螺帽換成黑鐵。手法是將四點六公斤的小包拿掉一半剩二點多公
    斤或者是整盒換成白鐵等云（參見偵續一卷第三五頁反面），並提出合興電腦地
    磅過磅單十六紙、八十八年九月八日系爭貨物堆置於唐弘公司外之照片、壬○○
    談話錄音及譯文、庚○○於八十八年九月九日於三民二分局刑事組所立之保管條
    、九十一年一月十五日拍攝照片、包裝盒等件為證（參見原偵查卷第八—十一、
    十二—十五、十六—二五、四五—五二、五三頁、偵續一卷二四頁）。然查：
    (1)觀以證人張永裕於偵查中證稱：當時聚冠雖然有生產黑鐵螺絲等語（參見偵續
      一卷第四五頁反面、第四六頁正面）；告訴人之法定代理人丁○○○於本院審
      理中指稱：我公司也有生產黑鐵螺絲等語；證人庚○○於同日本院審理中亦證
      稱：關廟廠還有次級品的白鐵螺絲、也有黑鐵螺絲等語（均參見本院卷第一七
      四、一七九頁），顯然與告訴人歷次於上開書狀陳稱聚冠公司「未曾生產黑鐵
      貨品」、「告訴人現不生產黑鐵螺絲、螺帽」一節相互矛盾不一。再參以告訴
      人之法定代理人丁○○○於本院審理中就如何發現白鐵螺絲被換成黑鐵螺絲情
      節與證人庚○○所述相互齟齬，已如前述，且其對如何發現一節陳稱：當場看
      到是黑色的螺絲，就是黑鐵螺絲，白鐵螺絲應是白色的才對云云（參見本院卷
      第一七五頁），惟已與證人乙○○於本院審理中所述從外觀顏色上無法區別一
      情明顯不符，更與證人庚○○於本院審理中證以：因為我們生產的白鐵螺絲與
      黑鐵螺絲大小不同，用目測方式可以看出等語（參見本院卷第四九頁），係以
      外觀重量、長短不同來區別之方式大相迥異，且丁○○○與被告間素有怨隙一
      節已如前述，是其所述，顯有故為不利被告之虞，尚無足採。
    (2)再觀以庚○○於本院審理中先證以：白鐵螺絲螺帽與黑鐵螺絲螺帽之外觀包裝
      紙箱不同，因為我們白鐵的包裝有用白色的包裝紙盒，且盒子外面會貼一張白
      色的紙標籤；我們早上去載時，箱子跟我們之前載出去的有出入，我們沒有領
      貨等云，惟經辦護人詰問後始又改以：偵續一（十二頁）照片二右邊的箱子有
      可能是外銷紙箱，因為我們是依標籤去辨識。從外銷的牛皮紙箱無法分辨裡面
      是黑鐵或白鐵，也有可能是要外銷的白鐵等云（參見本院卷第一八—一八一
      頁），所述前後矛盾歧異，亦與上開告訴人所提出書狀陳稱：「不銹鋼螺絲螺
      帽」均屬內銷貨品及提出之包裝紙盒一節，相互齟齬。且依證人庚○○於本院
      審理中前開所述，其於八十八年九月八日取回系爭貨物時，所見之包裝盒仍是
      告訴人聚冠公司之紙盒，均未提及遭置換之貨物已非告訴人聚冠公司紙盒等情
      ，亦與上開告訴人代理人指稱：四點六公斤的小包拿掉一半或是整盒換白鐵一
      節迥然有別。
    (3)又合興電腦地磅過磅單十六紙、八十八年九月八日系爭貨物堆置於唐弘公司外
      之照片等件，均僅能證明被告於八十八年九月九日所交付予告訴人委由證人庚○○代為保管系爭貨物之重量及狀態，尚無法據以回推系爭貨物於八十八年五
      月七日起至同年九月八日止之被告保管期間確有置換保管物之犯行。
    (4)據證人壬○○於偵查中證稱：有在八十八年向唐弘公司買白鐵螺絲螺帽四、五
      萬元，大概一公斤六十元等語（參見原偵查卷第六八頁反面、偵續一卷第四四
      頁反面），觀以證人己○○於本院審理中亦到庭結證稱：我是高順不銹鋼有限
      公司的負責人，賣不銹鋼螺絲及不銹鋼條，白鐵螺絲價格在八十八年間約每公
      斤七十幾元之間，現在白鐵螺絲每公斤九十元左右，因為現在不銹鋼漲價等語
      ；證人子○○於本院審理中亦到庭結證述：我是嘉義高立、嘉正公司的負責人
      ，都是經營不銹鋼螺絲及不銹鋼條棒，目前白鐵螺絲價格每公斤八、九十元，
      八十八年間的價格大概是像證人己○○所述每公斤七十幾元左右等語（參見本
      院卷第一二四—一二六頁），再參以被告所經營之唐弘公司於八十八年三、六
      、九、十一月亦分別向案外人益展工業股份有限公司購入不銹鋼螺絲之單價每
      公斤約五十一元至六十元間，而於八十八年七、九、十一月售予案外人喬邁企
      業公司、凱壹實業公司、天穩股份有限公司之黑鐵螺絲每公斤亦有從三十五至
      五十一元之間，有該等發票等件附卷可考（參見本院卷第二三八—二四九頁）
      ，而證人丙○○於本院審理中亦證稱：曾於八十八年五月至七月間有賣過一批
      一百多公噸的白鐵螺絲給被告，價值約四百多萬元，白鐵部分一公斤四十幾元
      賣給被告等語（參見本院卷第四六—四七頁）。綜合上情，可認白鐵螺絲之價
      格會因交易對象、交易時期、國際貨源供應等諸多因素影響而有漲跌起伏，尚
      難據以告訴人所指訴之案發當時白鐵螺絲價格為唯一基準，茍被告確曾向證人
      丙○○購入每公斤約四十餘元的白鐵螺絲價格，則其嗣後再以每公斤六十元之
      價格售予證人壬○○，亦與市場交易常情尚不相違，則尚難據此遽認被告確有
      侵占責付之系爭貨物而後賤價賣出之情事。
    (5)證人張永裕雖於偵查中證稱：當時是戊○○經營唐弘公司，當時是由被告保管
      聚冠公司的螺絲帽，當時交付給我時，我們發現有黑鐵螺絲，我們打電話給壬○○之父親，他父親有去看過那批貨，並且想以四十元買，戊○○要用五十元
      賣，所以沒成交，但因裡面規格有內銷外銷，所以戊○○就分批拿出來賣云（
      參見偵續一卷第四五頁反面），並有告訴人提出張永裕與壬○○於八十八年九
      月二十七日下午一時四十分通話譯文為證（參見原偵查卷第十六—二五頁）。
      惟查，張永裕於系爭貨物自聚冠公司關廟廠運出至台鳳公司倉庫存放及被告返
      還系爭貨物與聚冠公司之際均未在場參與親身見聞，已如前述，且與被告利益
      相反，是其所述是否可採，已生疑問？又證人張永裕與被告亦從未就出賣白鐵
      螺絲予他人之事商議過，又何以得知被告係拿保管物分批出售予他人？雖張永
      裕於偵查中又證以：被告所經營之唐弘公司是從事貿易之公司，本身並無生產
      螺絲等產品云云，惟被告於本院審理中已否認上情，並辯稱：其公司本身亦有
      委託他人代工生產螺絲之業務等語，而觀以被告所提出其與年營機械股份有限
      公司（下稱年營公司）於八十八年間所開立之統一發票影本二紙內容以查（參
      見本院卷第三四頁），被告所經營之唐弘公司有委託年營公司代為螺絲加工，
      且又無其他證據足認該等發票為不實，則被告上開所辯，尚屬可採。準此以論
      ，尚難以證人張永裕上開所述而遽認被告係出售系爭保管之貨物予他人。
  (四)證人壬○○於偵查中雖證以：今年七月向戊○○之唐弘公司進貨四萬餘元送來之
    螺絲頭上打有ＣＫ記號，那是聚冠之記號，都已賣出。公司有一半都叫聚冠之貨
    ，貨物進來後都混在一起，無法分辨是何家廠商所進之貨，而發票上僅記載不銹
    鋼螺絲，並無註明其他品名型號等語（參見原偵查卷第六八頁反面），被告對於
    出售聚冠公司之白鐵螺絲予證人壬○○一事亦不否認，惟辯稱：其所出售予壬○○之白鐵螺絲係自丙○○處所購得等語，並提出其所經營之唐弘公司於八十八年
    六月間向證人丙○○所購白鐵螺絲之高雄國稅局個人一時貿易資料申報表影本七
    紙以資佐證（參見本院卷第三五—三八頁），告訴人對此一申報表之真實性雖不
    否認，惟質疑稱：該申報表既係關於八十八年六月二十三日、六月三十日、七月
    十二日、七月二十七日、八月六日及八月十七日之交易，為何被告於八十九年五
    月十二日始行申報等云？然查，證人丙○○於本院審理中已證稱：於八十八年五
    、六、七月有賣過一批一百多公噸左右的白鐵螺絲予被告，價值約四百多萬元；
    這批貨是聚冠公司偷載到仁武那邊藏起來，被我發現，因為我媽媽丁○○○，就
    是聚冠公司的董事長，有欠我一千七百萬，我媽媽就說要以這一批貨來抵這些錢
    ，於八十八年四月二十一日有寫單據給我，於四月二十一日載到弘傑鋼鐵給我；
    白鐵部分一公斤四十幾元賣給他；戊○○就是唐弘，所以他也是開唐弘的票給我
    ，他給我的貨款都是存入世華銀行南高雄分行，那是我兒子張哲豪的戶頭等語（
    參見本院卷第四六、四七、五二頁），復觀以丙○○曾於八十八年間自丁○○○
    處取得大量聚冠公司所生產之白鐵螺絲螺帽一節，亦為台灣高等法院高雄分院九
    十一年度上訴字第一四八四號刑事判決所認定之事實（參見本院卷第八二—九八
    頁），且被告向證人丙○○購買之上開白鐵螺絲螺帽亦有支付四百二十二萬元之
    貨款一情，亦有其提出之進貨明細表、貨款給付明細表、唐弘公司轉帳傳票、八
    十八年八月間起至同年十二月間止之富邦商業銀行客戶唐弘公司之存提記錄單唐
    弘公司之支票及存摺明細單影本等件附卷可考（參見本院卷第二五—二六六頁
    ），且又無其他證據足認上開物證資料為不實，可認於八十八年五月至八月間，
    被告與證人丙○○確曾有此一買賣白鐵螺絲螺帽之交易一情。
  (五)雖證人壬○○於上開電話錄音及偵查中曾證稱：台中高立、嘉義高立、歐仔、高
    順的其他家經理人確實有向唐弘公司買，但價格不知云云（參見偵續一卷第十四
    —二三、四七頁正面），惟證人壬○○於本院審理中已翻異前詞改以：閒聊時有
    聽說；至於他們實際上有無買，我不清楚等云（參見本院卷第五一頁），復經本
    院傳喚綽號「歐仔」之聚冠公司前業務員即證人癸○○、高順不銹鋼有限公司負
    責人即證人己○○、高立公司負責人即證人子○○於本院審理中均一致結證稱：
    從來未向被告所經營之唐弘公司購買不銹鋼螺絲螺帽一情（參見本院卷第七六、
    一二四、一二六頁），而衡以證人癸○○、己○○、子○○與被告及告訴人間宿
    無怨隙，當無甘冒偽證罪責，虛構事實偏頗被告之理，堪認證人癸○○、己○○
    、子○○所述顯較證人壬○○於偵審中前後不一之證述為可採，則證人壬○○此
    部分於偵查中所述顯與事實不符，尚無足採。
  (六)綜上所述，堪認被告前開所辯尚可採信。是以本件系爭貨物自聚冠公司關廟廠運
    出至台鳳公司倉庫存放之際，既已無法確定其實際內容、種類及數量究竟為何，
    於八十八年五月七日遭警扣押責付被告保管之前，又有告訴人聚冠公司人員多次
    進出紀錄，則系爭貨物是否該段期間遭到置換或運出，尚非不可能，雖搜索扣押
    筆錄及搜索執行報告上有記載「不銹鋼螺絲」，惟此乃係據告訴人等方面之人員
    於警訊中所陳而為記載，實際上執行搜索扣押之警員及責付保管之被告對此均未
    逐箱清查並加以註記分類，亦有被告前開所辯及證人乙○○於本院審理中證述明
    確，均如前述，故本件實無法就此一「不銹鋼螺絲」之記載而遽認系爭保管貨物
    確實均為白鐵螺絲螺帽。且被告確曾另有管道向其兄丙○○購入聚冠公司之白鐵
    螺絲螺帽，又售予壬○○之價格雖為六十元，惟此尚不與時有起伏之價差等交易
    常情有所相違。又觀以告訴人於本院審理中提出其售予高順公司及高立公司之統
    一發票影本二紙以查（參見本院卷第一三五頁），該等發票亦未詳予記載白鐵螺
    絲之尺寸一情，顯難據此而認被告所經營之唐弘公司向丙○○所購得之白鐵螺絲
    螺帽或出售予壬○○之白鐵螺絲螺帽所出具之統一發票未記載尺寸，而認渠等交
    易與常情相違。準此以論，堪認公訴人認定被告犯嫌所憑之證據，即未達通常一
    般人均不致有所懷疑，而得以確信其為真實之程度。此外，復查無其他積極證據
    足認被告有何公訴人所指之犯行，揆諸首揭法條及判例意旨說明，自不能證明被
    告犯罪，應為無罪之諭知，以昭審慎。
據上論斷，應依刑事訴訟法第三百零一條第一項，判決如主文。
本案經檢察官葉淑文到庭執行職務。
中      華      民      國    九十二    年      四      月    二十二    日
                                  臺灣高雄地方法院刑事第五庭
                                    審判長法  官  吳永  宋
                                          法  官  張  茹  棻
                                          法  官  林  家  賢
右為正本，證明與原本無異。
如不服本判決，應於判決送達後十日內，向本院提出上訴狀。
                                          書記官  許  雅  惠
中      華      民      國    九十二    年      四      月    二十四    日


司法院資訊處製作；財團法人民間司法改革基金會備份。
